【裁判字號】    88,上訴,2787
【裁判日期】    890405
【裁判案由】    違反槍砲彈藥刀械管制條例等
【裁判全文】
台灣高等法院刑事判決                          八十八年度上訴字第二七八七號
    上  訴  人  臺灣新竹地方法院檢察署檢察官
    上  訴  人
    即  被  告  乙○○
    指定辯護人  本院甲○
右上訴人因被告違反槍砲彈藥刀械管制條例等案件，不服台灣新竹地方法院八十六年
度訴字第五三四號、八十六年度易字第二一二六號，中華民國八十八年六月二十一日
第一審判決（起訴及移送併案審理案號：台灣新竹地方法院檢察署八十六年度偵字第
四九二九、五二二二、五七四九號、臺灣苗栗地方法院檢察署八十六年度偵字第四０
一九號、八十七年度偵字第七八五、九二九號、臺灣新竹地方法院檢察署八十八年度
偵字第五三０號、臺灣苗栗地方法院檢察署八十六年度偵字第二二一號），本院判決
如左：
        主  文
上訴駁回。
        事  實
一、乙○○曾於民國（下同）七十九間年間犯竊盜罪，經臺灣臺中地方法院判處有期
    徒刑十月確定，於八十年十一月二十八日執行完畢；復於八十年間因違反麻醉藥
    品管理條例案件，經原審法院判處有期徒刑五月確定，於八十一年一月二十二日
    執行完畢；又於八十一年間先後二次因違反麻醉藥品管理條例及詐欺案件，分別
    經本院及原審法院各判處有期徒刑七月及有期徒刑八月確定；再於八十二年間再
    因違反槍砲彈藥刀械管制條例及麻醉藥品管理條例案件，經法院判處有期徒刑五
    年十月確定（其中違反槍砲彈藥刀械管制條例部分判處有期徒刑六月，違反麻醉
    藥品管理條例部分判處有期徒刑五年六月，定應執行刑為有期徒刑五年十月，嗣
    其中違反槍砲彈藥刀械管制條例判處有期徒刑六月部份於八十二年四月二十八日
    判決確定，另違反麻醉藥品管理條例部分雖經上訴，亦經最高法院判決駁回上訴
    確定）。嗣前開八十一、八十二年間所犯麻醉藥品管理條例、詐欺及槍砲彈藥刀
    械管制條例案件（即八十一年間先後因違反麻醉藥品管理條例及詐欺案件，分別
    經臺灣高等法院及本院各判處有期徒七月、有期徒刑八月及八十二年間因違反槍
    砲彈藥刀械管制條例及麻醉藥品管理條例案件，經原審法院分別判處有期徒刑六
    月及五年六月部分），經本院裁定定其應執行為有期徒刑七年確定（本院八十二
    年度聲字第一九一二號）。嗣又於八十二、八十三年間先後因違反麻醉藥品管理
    條例及偽造文書案件，經原審法院各判處有期徒刑六月，並經定其應執行為有期
    徒刑十月確定。其後經入監執行前開應執行有期徒刑七年及十月後，原應接續執
    行至八十九年八月七日（其中定應執行有期徒刑七年部分，原應執行至八十八年
    十一月七日止，另定應執行有期徒刑十月部分，應接續執行至八十九年八月七日
    止），惟於八十五年三月十五日經假釋出獄。詎其於假釋期間，猶不知悔悟，復
    於八十六年間因違反麻醉藥品管理條例案件，經原審法院判處有期徒刑一年五月
    確定，於八十七年三月三十日入監執行，應執行至八十八年六月十一日。而其前
    開假釋亦經撤銷，並自八十八年六月十二日起接續執行至九十二年十一月三日。
二、乙○○詎於前開假釋期間，竟基於製造可發射子彈具有殺傷力之改造手槍及彈藥
    之概括犯意，先後於八十六年一月底某日及八十六年二月間某日，分別在臺中市
    某不詳處所及新竹市○○路某不詳處所共購買仿半自動手槍製造之玩具手槍七枝
    、仿轉輪手槍製造之玩具手槍一枝、仿ＢＥＲＥＴＴＡ廠半自動手槍製造之玩具
    手槍一枝（其中五枝在臺中市某不詳處所購買，另四枝在新竹市○○路某不詳處
    所購買）及玩具手槍所用金屬彈殼六十二顆，旋連續自八十六年一月二十二日以
    後之八十六年一月底起至八十六年八月間，在新竹市○○路○段七七一號其住處
    內，車造可供前開玩具手槍更換使用之改造手槍主要組成零件金屬槍管，先後多
    次，未經許可，將其所車造之改造手槍主要組成零件金屬槍管更換改裝在前開九
    枝仿半自動手槍、仿轉輪手槍、仿ＢＥＲＥＴＴＡ廠半自動手槍製造之玩具手槍
    ，製造可發射子彈具有殺傷力之改造手槍（每次改造一枝），其中如附表編號一
    至六所示之半自動手槍及仿轉輪手槍製造之玩具手槍，經改造成為可發射子彈具
    有殺傷力之改造手槍，另如附表編後七所示仿ＢＥＲＥＴＴＡ廠半自動手槍製造
    之玩具手槍一枝，因槍枝擊鎚距撞針過遠，致無法擊發子彈，不具殺傷力，而未
    改造成為可發射子彈具有殺傷力之改造手槍。乙○○亦於前開改造槍枝之同時，
    連續自八十六年一月二十二日以後之八十六年一月底起至八十六年八月間，在新
    竹市○○路○段七七一號其住處內，先後多次，未經許可，將前開玩具手槍所用
    之金屬彈殼填裝火藥、底火後加裝直徑約六ｍｍ或九ｍｍ之金屬彈頭或鋼珠，製
    造完成可供前開可發射子彈具有殺傷力之改造手槍使用之改造子彈十九顆（嗣鑑
    驗時試射、拆解五顆，詳如附表所示）。嗣先後於附表所示之時間、地點為警查
    獲，並扣得如附表所示之物。
三、案經新竹市警察局第一分局、臺北縣警察局新莊分局、苗栗縣警察局頭份分局暨
    苗栗分局先後報請臺灣新竹、苗栗地方法院檢察署檢察官偵查起訴及移送原審法
    院併案審理，暨由臺灣苗栗地方法院就苗栗縣警察局頭份分局報請臺灣苗栗地方
    法院檢察署檢察官偵查起訴部分，以相牽連案件關係，徵得原審法院同意後，裁
    定移送原審法院合併審判。
        理  由
壹、有罪部分：
一、右揭事實，迭據被乙○○於警訊時。檢察官偵查中及原審坦承不諱，核與證人林
    益新、劉莉莉、江秀蘭分別於警訊及偵查中證述之情節相符，並有臺灣高等法院
    臺中分院八十七年度上易字第一四四三號刑事判決暨八十七年十月八日被告訊問
    筆錄、臺灣苗栗地方法院八十七年度訴字第一四九號刑事判決各一份及照片八禎
    在卷及如附表所示之扣押物扣案足資佐證。又如附表所示之改造手槍、改造子彈
    及彈殼等物品，經送請內政部警政署刑事警察局鑑驗結果，其中（一）附表編號
    一扣得之改造手槍二枝（槍枝管制編號0000000000、0000000
    000號，含彈匣二個），均係仿半自動手槍製造之玩具槍改造而成，且均已改
    換另行車造之金屬槍管，其中一枝（槍枝管制編號0000000000號）機
    械性能良好，可擊發子彈；另一枝（槍枝管制編號0000000000號）槍
    身與滑套之固定鎖損壞，惟若稍加固定，亦仍可擊發子彈，均具殺傷力；另同時
    扣得之改造子彈二顆（鑑驗時拆解一顆），則係由玩具槍金屬彈殼填充底火、火
    藥，並加裝直徑約六ｍｍ之金屬彈頭而成，具子彈完整結構，亦具殺傷力；又同
    時扣得之彈殼四顆，則僅係玩具槍金屬空彈殼，有該局八十六年五月一日鑑驗通
    知書一份附卷可稽（參卷內臺灣新竹地方法院檢察署八十六年度偵字第五七四九
    號卷）。（二）附表編號二扣得之改造手槍一枝（槍枝管制編號0000000
    000號，含彈匣一個），亦係仿半自動手槍製造之玩具槍改造而成，已改換另
    行車造之金屬槍管，機械性能良好，可發射子彈，具殺傷力，有該局八十六年五
    月五日刑鑑字第二九五六九號鑑驗通知書一份在卷可稽（參卷內臺灣苗栗地方法
    院檢察署八十六年度偵字第三０四號卷）。（三）附表編號四扣得之改造手槍一
    枝（槍枝管制編號0000000000號，含彈匣一個，參卷附照片），亦係
    仿半自動手槍製造之玩具槍改造而成，已改換金屬材質槍管，且已貫通，機械性
    能良好，可擊發適用子彈，亦具殺傷力，有該局八十六年五月十三日刑鑑字第三
    一四０四號鑑驗通知書一份在卷可稽（參卷內臺灣新竹地方法院檢察署八十六年
    度偵字第四九二九號卷）。（四）附表編號三、五扣得之改造手槍三枝（槍枝管
    制編號0000000000、0000000000、0000000000
    號，含彈匣三個，參卷附照片），亦均係仿半自動手槍製造之玩具槍改造而成，
    槍管均為金屬材質，且已貫通，機械性能良好，可擊發適用子彈，均具殺傷力；
    另附表編號三、五同時扣得之改造子彈共十五顆（鑑驗時試射三顆），則均係由
    玩具槍金屬彈殼填充底火、火藥，並加裝直徑六ｍｍ之鋼珠而成，均具子彈完整
    結構，均具殺傷力；又附表編號五同時扣得之彈殼一顆，則僅係玩具槍金屬空彈
    殼（另附表編號三同時亦扣得玩具槍金屬空彈殼五顆及彈頭三顆），有該局八十
    六年五月十五日刑鑑字第三０九四九號鑑驗通知書一份附卷可稽通知書一份在卷
可稽（參卷內臺灣苗栗地方法院檢察署八十六年度偵字第二二一號卷）。（五）
    附表編號六扣得之改造手槍一枝（槍枝管制編號0000000000號，含彈
    匣一個），係仿轉輪手槍製造之玩具槍改造而成，主要材質為金屬，轉輪彈倉已
    貫通，槍管已更換為土造金屬槍管，機械性能良好，具殺傷力（另同時扣得玩具
    槍金屬空彈殼二十五顆），有該局八十六年七月十日刑鑑字第四六二八九號鑑驗
    通知書一份附卷可稽通知書一份在卷可稽（參卷內臺灣高等法院臺中分院檢察署
    八十七年度偵他字第一二五號卷）。（六）附表編號七扣得之金屬玩具手槍一枝
    （槍枝管制編號0000000000號，含彈匣一個），係仿ＢＥＲＥＴＴＡ
    廠半自動手槍製造之金屬玩具槍，槍管雖已更換為貫通之土造金屬槍管，惟因槍
    枝擊鎚距撞針過遠，致無法擊發子彈，而不具殺傷力；另同時扣得之改造槍管一
    支，係直徑約九ｍｍ已貫通之土造金屬槍管；又同時扣得之改造子彈二顆（鑑驗
    時試射一顆），則係由玩具槍金屬彈殼填充底火、火藥，並加裝直徑九ｍｍ之圓
    錐型金屬彈頭而成，經實際試射可擊發，具殺傷力；至同時扣得之彈殼八顆，則
    均僅係玩具槍金屬空彈殼，有該局八十七年二月二十六日刑鑑字第一０二三一號
    鑑驗通知書一份附卷可稽通知書一份在卷可稽（附於原審審理卷內）。足認被告
    之前開自白，與事實相符。雖被告於本院審理時翻異前詞，辯稱：八十六年四月
    十二日下午一時許，為警查扣之仿半自動改造手槍二支，係伊在玩具模型店購買
    ，當時附贈二支金屬槍管，伊返回家中後即將之裝上，並非伊改造，至八十六年
    四月二十一日晚上七時四十五分許，遭查扣之仿半自動改造手槍一支及塑膠槍管
    一支並不具殺傷力，另於八十六年五月二日晚上六十四十分許，為警查扣之槍彈
    等，並非伊於八十六年四月三十日晚上八時許寄藏於林益新住處，因伊於八十六
    年四月三十日下午四時三十分許即前往新竹市警察局第一分局說明案情，殊無可
    能於八十六年四月三十日晚上八時許，前往上址寄藏槍彈與林益新，再八十六年
    七月七日上午十一時五十分許，在苗栗縣公館鄉○○村○○路一七六號江新松住
    處三樓客廳木雕屏風後面，為警查獲之仿轉輪改造手槍一支及玩具手槍金屬空彈
    殼二十五個，係伊受友人丙○○之託為江新松頂罪云云，惟與前開證據不符，且
    被告係於八十六年五月一日零時三十分始前往新竹市警察局第一分局投案，有警
    訊筆錄為憑（見偵字第五二二二號卷第三頁），自非無可能於八十六年四月三十
    日晚上八時許寄藏前開槍彈於林益新住處，再被告供稱受友人丙○○之託為江新
    松頂罪乙節，亦為證人於本院調查時所否認，足認被告所辯上情，無非事後空言
    巧飾，不足採信。本件事證明確，被告犯行洵堪認定。
二、槍砲彈藥刀械管制條例業於八十六年十一月二十四日經總統公布施行，於同年月
    二十六日生效。被告行為後，關於未經許可，製造可發射子彈具有殺傷力之槍枝
    （包括未遂部分）及未經許可，製造彈藥行為，依修正後之槍砲彈藥刀械管制條
    例規定，其構成要件或條文條次及刑度均有所變更。其中修正後之槍砲彈藥刀械
    管制條例第十一條第一項之未經許可，製造可發射子彈具有殺傷力之槍枝罪，法
    定刑為五年以上有期徒刑，併科新臺幣一千萬元以下罰金，同條第五項則規定前
    項之未遂犯罰之。修正後之槍砲彈藥刀械管制條例第十二條第一項之未經許可，
    製造子彈罪，法定刑為一年以上七年以下有期徒刑，併科新臺幣五百萬元以下罰
    金。修正前之槍砲彈藥刀械管制條例第十條第一項之未經許可，製造可發射子彈
    具有殺傷力之槍枝罪，法定刑為五年以下有期徒刑，同條第四項亦規定前項之未
    遂犯罰之，修正前之同條例第十一條第一項之未經許可，製造彈藥罪，法定刑則
    為六月以上五年以下有期徒刑。經比較新舊法結果，以行為時之法律有利於被告
    ，自應依刑法第二條第一項但書規定，適用有利於被告之行為時法律。是以被告
    先後多次未經許可，製造可發射子彈具有殺傷力之改造手槍，及一次未經許可，
    製造可發射子彈具有殺傷力之改造手槍未遂，係分別犯有修正前槍砲彈藥刀械管
    制條例第十條第一項之未經許可，製造可發射子彈具有殺傷力之槍枝罪及修正前
    同條例第十條第四項之未經許可，製造可發射子彈具有殺傷力之槍枝未遂罪。其
    先後多次未經許可，製造可供可發射子彈具有殺傷力之改造手槍所用之改造子彈
    ，係犯有修正前之槍砲彈藥刀械管制條例第十一條第一項之未經許可，製造彈藥
    罪。其先後多次未經許可，製造可發射子彈具有殺傷力之改造手槍及一次未經許
    可，製造可發射子彈具有殺傷力之改造手槍未遂行為，暨先後多次未經許可，製
    造彈藥之行為，時間均各緊接，手段復亦相若，犯罪構成要件俱屬相同，顯係分
    別基於概括之犯意反覆為之，應依連續犯之規定，分別論以未經許可，製造可發
    射子彈具有殺傷力之槍枝既遂之一罪，及未經許可，製造彈藥之一罪，並依法加
    重其刑。至被告未經許可，製造可發射子彈具有殺傷力之槍枝及未經許可，製造
    彈藥後，先後多次未經許可，無故持有可發射子彈具有殺傷力之槍枝及未經許可
    ，無故持有彈藥之低度行為，應分別為未經許可，製造可發射子彈具有殺傷力之
    槍枝或未經許可，製造彈藥之高度行為所吸收，均不另論罪。又其未經許可，製
    造可發射子彈具有殺傷力之槍枝主要組成零件槍管行為，為未經許可，製造可發
    射子彈具有殺傷力之槍枝之部分行為，而未經許可，製造可發射子彈具有殺傷力
    之槍枝主要組成零件罪，係於八十六年十一月二十六日修正生效之槍砲彈藥刀械
    管制條例第十三條第一項所增訂，是其未經許可，製造可發射子彈具有殺傷力之
    槍枝主要組成零件槍管行為，均係在八十六年十一月二十六日（即修正之槍砲彈
    藥刀械管制條例生效日）以前，亦不另論以未經許可，製造可發射子彈具有殺傷
    力之槍枝主要組成零件罪。被告所犯未經許可，製造可發射子彈具有殺傷力之改
    造手槍及未經許可，製造彈藥二罪，有方法目的之牽連關係，應依刑法第五十五
    條牽連犯之規定，從一重之修正前槍砲彈藥刀械管制條例第十條第一項之未經許
    可，製造可發射子彈具有殺傷力之槍枝罪處斷。查被告雖於八十年間因違反麻醉
    藥品管理條例案件，經原審法院判處有期徒刑五月確定，於八十一年一月二十二
    日執行完畢之事實，有臺灣新竹地方法院檢察署刑案資料查註紀錄表在卷可稽，
    惟其係自八十六年一月底起未經許可，製造可發射子彈具有殺傷力之改造手槍及
    定刑為五年以上有期徒刑，併科新臺幣一千萬元以下罰金，同條第五項則規定前
    造可發射子彈具有殺傷力之改造手槍或製造彈藥，故被告所犯未經許可，製造可
    發射子彈具有殺傷力之改造手槍及未經許可，製造彈藥部分，自不得論以累犯，
    併此敘明。按槍砲彈藥刀械管制條例第十九條第一項規定：「犯第七條、第八條
    、第十條、第十一條、第十二條第一項至第三項、第十三條第一項至第三項之罪
    ，經判處有期徒刑者，應於刑之執行完畢或赦免後，令入勞動場所，強制工作，
    其期間為三年。」固在於維護社會秩序，保障人民之生命財產，然保安處分係對
    受處分人將來之危險性所為之處置，以達教化與治療之目的，為刑罰之補充制度
    。我國現行刑法採刑罰與保安處分之雙軌制，要在維持行為責任之刑罰原則下，
    為強化其協助行為人再社會化之功能，以及改善行為人潛在之危險性格，期能達
    成根治犯罪原因、預防犯罪之特別目的。保安處分之措施亦含社會隔離、拘束身
    體自由之性質，其限制人民之權利，實與刑罰同，本諸法治國家保障人權之原理
    及刑法之保護作用，其法律規定之內容，應受比例原則之規範，使保安處分之宣
    告，與行為人所為行為之嚴重性、行為人所表現之危險性，及對於行為人未來行
    為之期待性相當。故犯該條例第十九條第一項所列舉之罪，依個案情節符合比例
    原則部分，固應適用該條例宣告保安處分，惟不符部分而應宣告保安處分者，則
    仍由法院斟酌刑法第九十條第一項規定之要件，依職權為之。司法院大法官會議
    釋字第四七一號解釋著有明文。經查被告曾於七十九間年間犯竊盜罪，經臺灣臺
    中地方法院判處有期徒刑十月確定，於八十年十一月二十八日執行完畢；復於八
    十年間因違反麻醉藥品管理條例案件，經原審法院判處有期徒刑五月確定，於八
    十一年一月二十二日執行完畢；又於八十一年間先後二次因違反麻醉藥品管理條
    例及詐欺案件，分別經本院及原審法院各判處有期徒刑七月及有期徒刑八月確定
    ；再於八十二年間再因違反槍砲彈藥刀械管制條例及麻醉藥品管理條例案件，經
    法院判處有期徒刑五年十月確定（其中違反槍砲彈藥刀械管制條例部分判處有期
    徒刑六月，違反麻醉藥品管理條例部分判處有期徒刑五年六月，定應執行刑為有
    期徒刑五年十月，嗣其中違反槍砲彈藥刀械管制條例判處有期徒刑六月部份於八
    十二年四月二十八日判決確定，另違反麻醉藥品管理條例部分雖經上訴，亦經最
    高法院判決駁回上訴確定）。嗣前開八十一、八十二年間所犯麻醉藥品管理條例
    、詐欺及槍砲彈藥刀械管制條例案件（即八十一年間先後因違反麻醉藥品管理條
    例及詐欺案件，分別經臺灣高等法院及本院各判處有期徒七月、有期徒刑八月及
    八十二年間因違反槍砲彈藥刀械管制條例及麻醉藥品管理條例案件，經原審法院
    分別判處有期徒刑六月及五年六月部分），經本院裁定定其應執行為有期徒刑七
    年確定（本院八十二年度聲字第一九一二號）。嗣又於八十二、八十三年間先後
    因違反麻醉藥品管理條例及偽造文書案件，經原審法院各判處有期徒刑六月，並
    經裁定定其應執行為有期徒刑十月確定。其後經入監執行前開應執行有期徒刑七
    年及十月後，原應接續執行至八十九年八月七日（其中定應執行有期徒刑七年部
    分，原應執行至八十八年十一月七日止，另定應執行有期徒刑十月部分，應接續
    執行至八十九年八月七日止），惟於八十五年三月十五日經假釋出獄。詎其於假
    釋期間，猶不知悔悟，復於八十六年間因違反麻醉藥品管理條例案件，經原審法
    院判處有期徒刑一年五月確定，於八十七年三月三十日入監執行，應執行至八十
    八年六月十一日。而其前開假釋亦經撤銷，並自八十八年六月十二日起接續執行
    至九十二年十一月三日，有臺灣高等法院檢察署刑案資料查註紀錄表及本院八十
    二年度聲字第一九一二號刑事裁定等在卷可稽，詎其於前開假釋期間，再次觸犯
    刑章，顯有犯罪之習慣，且改造之手槍及子彈數量達九枝之多（其中八枝具殺傷
    力，一枝不具殺傷力），嚴重威脅社會治安，情節重大，依其行為潛在之危險性
    格及為達成預防矯治其社會危險性之目的，實有宣付強制工作之必要。
三、臺灣新竹地方法院檢察署檢察官及臺灣苗栗地方法院檢察署檢察官移送併辦（併
    案案號：臺灣苗栗地方法院檢察署八十六年度偵字第四０一九號、八十七年度偵
    字第七八五、九二九號暨臺灣新竹地方法院檢察署八十八年度偵字第五三０號）
    及臺灣苗栗地方法院以相遷連案件裁定移送原審合併審判（原臺灣苗栗地方法院
    八十六年度易字第二二七號，經原審改分八十六年度易字第二一二六號，起訴案
    號：臺灣苗栗地方法院檢察署八十六年度偵字第二二一號）關於被告未經許可，
    製造可發射子彈具有殺傷力之槍枝、彈藥，暨未經許可，無故持有可發射子彈具
    有殺傷力之槍枝及彈藥部分，雖未據起訴（即原審八十六年度訴字第五三四號案
    件之起訴案號：八十六年度偵字第四九二九、五二二二、五七四九號），惟與起
    訴事實即被告未經許可，製造可發射子彈具有殺傷力之改造手槍及彈藥部分，有
    裁判上一罪及實質上一罪關係，為起訴效力所及（即原審八十六年度訴字第五三
    四號案件之起訴案號：八十六年度偵字第四九二九、五二二二、五七四九號），
    自得併予審理。
四、臺灣苗栗地方法院檢察署移送併辦（八十七年度偵字第九二九號、八十六年度偵
    字第二六二八號）意旨略以：案外人王依婷（另案由臺灣高等法院臺中分院審理
    中）於八十六年八月十一日晚上十一時許，駕駛車牌號碼ＮＪ－五八二六號自用
    小客車搭載吳任卿（亦由臺灣高等法院臺中分院審理中）行經國道中山高速公路
    造橋收費站時為警查獲，並扣得渠等共同持有之可發射子彈具有殺傷力之仿ＣＯ
    ＬＴ廠半自動改造手槍一枝（槍枝管制編號000000000號，含彈匣一個
    ）、可發射子彈具有殺傷力之仿ＭＡＬＴＨＥＲ廠半自動改造手槍二枝（槍枝管
    制編號000000000、000000000號，含彈匣二個）、改造之子
    彈十七顆（鑑驗時已試射一顆、拆解六顆）、玩具手槍金屬空彈殼一個、改造之
    子彈半成品一批、底火八十二顆、火藥九．七公克、槍管一支、槍枝滑套三個、
    彈匣一個、挫刀一支等。嗣王依婷、吳任卿供稱前開扣押物均為被告所遺留，因
    認被告此部分亦構成犯罪云云。惟按被告之自白，尚不得作為有罪判決之唯一證
    據，仍應調查其他必要之證據，以察其是否確與事實相符。考其立法意旨乃在防
    件之起訴案號：八十六年度偵字第四九二九、五二二二、五七四九號），惟與起
    保自白之真實性。是以被告之自白作為其自己犯罪之證據，尚有此危險性，倘以
    之作為他案被告之證據時，不特仍具有自白虛偽之同樣危險性，更有甚者，亦難
    免有嫁禍他人而故為虛偽供述之危險。是以他案被告不利於己之陳述，雖得採為
    被告犯罪之證據，惟應須無瑕疵可指，且就其他方面之調查足認與事實相符者，
    始足當之。經查：前開扣押物係於王依婷、吳任卿持有中為警查獲，且被告亦堅
    詞否認前開物品為其所有，參以被告已自承有多次未經許可，製造可發射子彈具
    有殺傷力之改造手槍及子彈犯行，衡情當無再否認本件犯行之必要。此外，復無
    其他積極證據足資認定被告涉有上開犯行，尚屬不能證明被告此部分犯罪，本院
    自無從併予審理，應退由檢察官另行偵查，附此敘明。
五、原審基於前述理由。因依修正前槍砲彈藥刀械管制條例第十條第一項、第十一條
    第一項、槍砲彈藥刀械管制條例第十九條第一項，刑法第十一條前段、第二條第
    一項但書、第五十六條、第五十五條、第四十七條、第三十八條第一項第一款、
    第二款各規定，於審酌被告犯罪之動機、目的、手段、所生危害及犯後態度等一
    切情狀，量處被告有期徒刑六年，並以被告所犯前罪，依刑法第二條第一項但書
    之規定，雖適用修正前之槍砲彈藥刀械管制條例，然以被告製造前開槍枝之行為
    ，已具社會危險性，自有預防矯治以達再社會化之必要，乃依刑法第二條第二項
    、槍砲彈藥刀械管制條例第十九條第一項之規定，併予宣告被告應於刑之執行完
    畢或赦免後，令入勞動場所強制工作三年。暨以扣案如附表編號一至編號六所示
    之可發射子彈具有殺傷力之改造手槍八枝（槍枝管制編號：000000000
    0、0000000000、0000000000、0000000000、
    0000000000、0000000000、0000000000、00
    00000000號，含彈匣八個）及附表編號一至編號七所示之改造子彈（未
    經拆解或試射者）十四顆（原共十九顆，惟鑑驗時已拆解、試射五顆）及附表編
    號七所示之彈匣一個（如附表編號七所示不具殺傷力，而仿ＢＥＲＥＴＴＡ廠半
    自動手槍製造之改造金屬玩具槍所含之彈匣一個）、土造金屬槍管二支（其中一
    支係附表編號七所示不具殺傷力，而仿ＢＥＲＥＴＴＡ廠半自動手槍製造之改造
    金屬玩具槍內所改換裝之土造金屬槍管），均係違禁物，應依刑法第三十八條第
    一項第一款規定宣告沒收，另附表編號七所示不具殺傷力，而仿ＢＥＲＥＴＴＡ
    廠半自動手槍製造之改造金屬玩具槍一枝（內換裝之土造金屬槍管一支及所含之
    彈匣一個除外），雖非違禁物，惟係被告所有供製造可發射子彈具有殺傷力之槍
    枝犯罪所用之物，另附表編號一至編號七所示之玩具手槍金屬空彈殼共四十三顆
    及玩具手槍金屬彈頭三顆，係被告預備供製造彈藥犯罪所用之物，併分別依刑法
    第三十八條第一項第二款規定宣告沒收。另塑膠槍管一支及鑑驗時拆解、試射後
    之改造子彈彈殼五顆，均非違禁物，亦非被告供犯罪或預備供犯罪或因犯罪所得
    之物，乃不予宣告沒收。核其認事用法，俱無違誤，量刑亦甚允洽。被告上訴意
    旨，否認部分犯罪，且指摘原判決宣告強制工作不當云云，為無理由，應予駁回
    。
貳、無罪部分：
一、公訴意旨（原審八十六年度訴字第五三四號案件之起訴案號：八十六年度偵字第
    四九二九、五二二二、五七四九號）另以：被告於八十六年四月二十日晚上十時
    許，因與鄧慶和、陳日達間發生金錢糾紛，即將如附表編號四所示之可發射子彈
    具有殺傷力之仿半自動改造手槍一支置於衣內，再與鄧慶和同往新竹市○○路二
    一０巷八號四樓陳日達住處欲找陳日達解決，於途中又與鄧慶和發生爭執，乃基
    於概括之犯意，先將前開可發射子彈具有殺傷力之仿半自動改造手槍一支亮出以
    對，使鄧慶和心生畏懼，致生危害於安全。嗣至陳日達住處，鄧慶和按鈴叫陳日
    達下樓，陳日達下樓上車後表明所欠款項已交由魏平烜（業經檢察官處分不起訴
    ）轉交，被告則表示未收到款項，並再次亮出前開可發射子彈具有殺傷力之仿半
    自動改造手槍一支，使陳日達亦心生畏懼，致生危害於安全。旋陳日達要求找魏
    平烜對質，數人乃又同往新竹縣新埔鎮文山里十六鄰犁頭山四二六之五找魏平烜
    ，嗣經談妥，被告始行離去，因認被告此部分另涉有刑法第三百零五條之恐嚇危
    害安全罪嫌等語。
二、公訴人認定被告涉有前開恐嚇危害安全犯行，無非係以被害人鄧慶和、陳日達之
    指訴為其主要論據。惟訊據被告堅決否認有恐嚇犯行，辯稱：伊因積欠鄧慶和款
    項，鄧慶和始故意為不實之陳述，實則被害人鄧慶和於當時根本不知伊有攜帶改
    造之手槍。另被害人陳日達因表示其配偶有外遇，伊才告知陳日達不如拿槍去自
    殺算了，當時伊負責開車，改造之手槍放在口袋裏，並未取出。再被害人陳日達
    雖表示積欠伊之款項已交給魏平烜，惟伊並未收到，被害人陳日達乃要求找魏平
    烜對質，伊乃應被害人陳日達之要求，搭載被害人陳日達找魏平烜對質，自始至
    終均未對前開被害人等施加恐嚇等語。經查：
(一)被害人鄧慶和就被告如何因故亮槍恐嚇之情節，於警訊中供稱：「．．．於途中
    時阿東有將槍在我面前亮了一下．．．」等語，嗣於檢察官偵查中供稱：「坐他
    車去姓陳途中，我二人有爭執，他有亮一下槍．．．」等語（見八十六年度偵字
    第四九二九號偵查卷八十六年五月一日訊問筆錄），於原審訊問時供稱：「．．
    ．在途中我說對他不錯，乙○○不高興，口氣不好，拿槍出來說他不怕死．．．
    我朋友在另一台車上，乙○○以為我帶人去要債，才說你叫人來我就會怕嗎，才
    亮槍，我坐在駕駛坐旁，他只自左手邊亮槍，拿出來，但沒對我．．．」等語（
    見原審八十六年度訴字第五三四號卷八十六年八月二十二日訊問筆錄），前後不
    一其詞，此外，復查無其他補強證據足以擔保前開證言之真實性，自難徒僅憑有
    瑕疵之指訴，遽認被告有亮出改造之手槍加以恐嚇之犯行。
(二)被害人鄧慶和另就被告如何亮出改造之手槍恐嚇被害人陳日達乙節，係供稱：「
    阿東（按即被告）欠我錢，我跟他催討時，他說陳日達有欠他錢，要我一起到陳
    日達處所向他要錢．．．之後到達陳日達處所時，由我按門鈴叫陳日達下樓，然
    後一起坐進阿東所駕駛之汽車內，阿東便向陳日達說限他一小時內拿錢給他，在
    這同時阿東故意又將身上的槍拿出亮了一下給陳日達看，陳日達說又沒欠他錢，
    之後阿東駕駛汽車至本市○○路○○街附近，．．．我就藉故下車」（見警訊筆
    錄）、「乙○○欠我二萬元，我去找他未還，事發前幾天，他叫我去向姓陳要錢
    ，我說又不是他欠，四月二十日前三、四天我去找姓陳的．．．他說已與乙○○
    算完．．．我就直接去找乙○○，說姓陳沒欠他錢，他說帶我去找姓陳的，跟他
    要給我，到後，他叫我上去叫，然後與我一起下樓，並告知乙○○有來，有事直
    接跟他講清楚，我二人上車．．．我就在食品路下車．．．一個說欠錢，一個說
    沒有，乙○○即亮了一下槍．．．（姓陳如何下來與你們上車？）．．．途中我
    告知乙○○在樓下，他聽到有停一下．．．下來後，走到車旁，東（即被告）敲
    敲門，姓陳開門進後座，我跟著進去」（見八十六年度偵字第四九二九號偵查卷
    八十六年五月一日訊問筆錄）、「我與陳下來，乙○○敲車門．．．當時邱並未
    亮槍，二人在口角，邱才亮槍」（見八十六年度偵字第四九二九號偵查卷八十六
    年五月二十一一日訊問筆錄）、「．．．陳日達上車，他與陳日達在車上爭執，
    又亮槍」云云（見原審八十六年度訴字第五三四號卷八十六年八月二十二日訊問
    筆錄），被害人陳日達則供稱：「．．．是阿和（即鄧慶和）和阿東到我住所持
    槍將我押往．．．犁頭山四二六之五號阿發住所，硬說欠他們新台幣五萬元，並
    要我一小時內湊足．．．當時阿東和阿和把我押往阿發住所時．．．他們就先行
    離去」（見警訊筆錄）、「當時由鄧按電鈴叫我出去，我．．．也不知乙○○有
    來，走到巷口看到一部雷諾的車子，看到我搖下車窗，從駕駛座窗旁伸出一把槍
    比一下，我看到乙○○，他叫我上來，當時鄧慶和站在我後面，我就上車．．．
    到姓魏的家．．．乙○○就走了．．．途中乙○○說限我半小內還他二萬五千元
    ．．．我對乙○○說筆未欠他錢，他不時的亮槍出來．．．（你欠乙○○多少錢
    ？）欠二五．０００元，但早就還清了，我是把錢交給姓魏的」（見八十六年度
    偵字第五二二二號偵查卷八十六年五月十五日訊問筆錄）、「當天鄧慶和叫下來
    ，我告訴乙○○，並說不信，我們一起去問他」（見八十六年度偵字第四九二九
    號偵查卷八十六年五月二十一日訊問筆錄）、「．．．在車上，我說日子好苦，
    老婆又跑掉，你們又一直找，想自殺，他就把槍亮出來，就收起來，上車時，他
    有亮槍，但不是對我，是對著鄧慶和，因鄧有叫兄弟要押邱走」（見八十六年度
    偵字第四九二九號偵查卷八十六年五月二十九日訊問筆錄）、「．．．我與乙○
  ○二人有爭吵，他有拿槍出來．．．說如果二萬五要買一條命也可以．．．」云
    云（見原審八十六年度訴字第五三四號卷八十六年八月八日訊問筆錄），其中關
    於被害人陳日達上車前是否已知被告在場，被害人陳日達上車前，被告是否持改
    造之手槍在車窗比劃，被害人陳日達上車後，被告是否曾持改造之手槍恐嚇被害
    人鄧慶和，被告究係恐嚇被害人陳日達在半小時內或一小時內還款，被告究係恐
    嚇被害人陳日達還款二萬五千元或五萬元，被告亮槍時有無出言恐嚇等情，指訴
    不一，甚或互有矛盾，是以其等前開所指，是否全然屬實，即非無可疑。再者，
    被害人陳日達於原審訊問時亦不否認有向被告抱怨其配偶外遇，想自殺等情，且
    證人魏平烜於警訊及偵查中亦證稱被害人陳日達確有言及其配偶離家及離婚之事
    。益見被告所辯因被害人陳日達表示其配偶有外遇，伊才稱不如拿改造之手槍去
    自殺等語，非不足採信。此外，復乏其他確切證據足資證明被告涉有上開犯行，
    自屬不能證明被告犯罪。
五、原審予以諭知被告無罪之判決，經核尚無違誤，公訴人上訴意旨，仍執陳詞，指
    摘原判決不當，為無理由，應予駁回。
據上論斷，應依刑事訴訟法第三百六十八條，判決如主文。
本院經檢察官錢漢良到庭執行職務。
中    華    民    國    八十九    年       四       月        五        日
                            台灣高等法院刑事第六庭
                                審判長法  官  黃  賽  月
                                      法  官  梁  力  求
                                      法  官  高  明  哲
右正本證明與原本無異。
不得上訴。
                                      書記官  李  垂  福
中    華    民    國    八十九    年       四       月        八        日
附錄論罪科刑法條：
八十六年十一月二十六日修正生效前槍砲彈藥刀械管制條例第十條第一項：
未經許可，製造可發射子彈具有殺傷力之各式槍砲者，處五年以下有期徒刑。
八十六年十一月二十六日修正生效前槍砲彈藥刀械管制條例第十一條第一項：
未經許可，製造彈藥者，處六月以上五年以下有期徒刑。
八十六年十一月二十六日修正生效前槍砲彈藥刀械管制條例第十三條第一、二款：
未經許可，攜帶刀械而有下列情形之一者，處一年以下有期徒刑：
一、於夜間犯之者。
二、於．．．公共場所．．．犯之者。
附表：
一、乙○○於八十六年四月十二日下午一時許，在新竹市○○路○段七七一號其住處
    內，經警查獲扣得其持有之可發射子彈具有殺傷力之仿半自動改造手槍二支（槍
    枝管制編號0000000000、0000000000號，含彈匣二個）、
    改造之子彈二顆（鑑驗時拆解一顆）、玩具手槍金屬空彈殼四個。
二、乙○○於八十六年四月二十一日晚上七時四十五分許，駕駛車牌號碼ＫＱ－五一
    二號自用小客車行經苗栗市○○街上時為警臨檢盤查查獲，並在其所駕駛之前開
    自用小客車駕駛座座椅下扣得其持有之可發射子彈具有殺傷力之仿半自動改造手
    槍一支（槍枝管制編號0000000000號，含彈匣一個）及塑膠槍管一支
    。
三、乙○○於八十六年四月三十日晚上八時許，將可發射子彈具有殺傷力之仿半自動
    改造手槍一支（槍枝管制編號0000000000號，含彈匣一個）、改造子
    彈十顆、玩具手槍金屬空彈殼五個、彈頭三個，寄藏在苗栗縣竹南鎮○○街一四
    號林益新（另案經臺灣苗栗地方法院審理）住處，嗣於八十六年五月二日晚上六
    時四十分許，在上址林益新住處為警查獲，並扣得可發射子彈具有殺傷力之仿半
    自動改造手槍一支（槍枝管制編號0000000000號，含彈匣一個）、改
    造子彈十顆（連同後述編號五扣得之改造子彈五顆共十五顆，鑑驗時試射三顆）
    、玩具手槍金屬空彈殼五個、彈頭三個。
四、乙○○於八十六年五月一日凌晨一時三十分許，因涉恐嚇鄧慶和案件（恐嚇部分
    不另為無罪判決，詳如理由），而主動至新竹市警察局第一分局說明，旋於同日
    凌晨一時五十分許，帶警至新竹市客雅山區靈骨塔旁之電線桿附近，經警起出扣
    得其持有之可發射子彈具有殺傷力之仿半自動改造手槍一支（槍枝管制編號00
    00000000號，含彈匣一個）。
五、乙○○於八十六年五月二日晚上九時四十分許之夜間，攜帶查禁之刀械武士刀一
    把，在苗栗縣頭份鎮○○路全家福鞋店前之公共場所為警查獲後，乃於八十六年
    五月三日凌晨零時二十分許，帶警至新竹縣新豐鄉鳳坑村鳳坑橋下附近草叢內，
    經警起出扣得其持有之可發射子彈具有殺傷力之仿半自動改造手槍一支（槍枝管
    制編號0000000000號，含彈匣一個）；又於八十六年五月三日中午十
    二時許，帶警至新竹縣新豐鄉鳳坑村鳳坑橋下附近草叢內，再度經警起出扣得其
    持有之可發射子彈具有殺傷力之仿半自動改造手槍一支（槍枝管制編號0000
    000000號，含彈匣一個）、改造子彈五顆（連同前開編號三扣得之改造子
    彈十顆共十五顆，鑑驗時試射三顆）、玩具手槍金屬空彈殼一個。
六、乙○○於八十六年七月三日下午，攜帶可發射子彈具有殺傷力之仿轉輪改造手槍
    一支（槍枝管制編號0000000000號，含彈匣一個）及玩具手槍金屬空
    彈殼二十五個至苗栗縣公館鄉○○村○○路一七六號江新松（另經臺灣高等法院
    臺中分院以八十七年度上易字第一四四三號判決無罪確定）住處，而留置在江新
    松住處三樓客廳木雕屏風後面，嗣於八十六年七月七日上午十一時五十分許，在
    上址江新松住處三樓客廳木雕屏風後面，經警查獲扣得前開可發射子彈具有殺傷
    力之仿轉輪改造手槍一支（槍枝管制編號0000000000號，含彈匣一個
    ）及玩具手槍金屬空彈殼二十五個。
七、乙○○於八十七年二月十三日下午四時許，在苗栗縣頭份鎮○○路二二九巷一二
    弄三號前為警查獲，並經警在其所竊取之車牌號碼ＫＮ－０八六八自用小客車內
    （竊盜部分應由檢察官另行偵查），扣得其所有改造惟因槍枝擊鎚距撞針過遠而
    不具殺傷力之仿ＢＥＲＥＴＴＡ廠半自動手槍製造之金屬玩具槍一支（槍枝管制
    編號0000000000號，含彈匣一個，槍管為土造金屬槍管）、玩具手槍
    金屬空彈殼五個；旋又帶警至苗栗縣頭份鎮○○路二二九巷一二弄三號彭雙富（
    另經臺灣苗栗地方法院以八十七年度訴字第一四九號判決無罪）住處三樓扣得其
    持有可供製造可發射子彈具有殺傷力之改造手槍所用之土造金屬槍管一支、改造
    子彈二顆（鑑驗時已試射一顆）、玩具手槍金屬空彈殼三個。


司法院資訊處製作；財團法人民間司法改革基金會備份。
